臺灣板橋地方法院民事裁定　　　　　　　95年度簡抗字第26號
抗　告　人　丙○○
　　　　　　甲○○
以上抗告人與相對人乙○○間聲請返還借款事件，對於本院板橋
簡易庭民國95年8 月16日所為裁定（95年度板簡字第2957號），
提起抗告，本院裁定如下：
    主  文
原裁定廢棄。
    理  由
一、按認抗告為有理由者，應廢棄原裁定，自為裁定；必要時得
    命原法院或審判長更為裁定。又對於簡易程序第一審裁判之
    抗告程序，準用第四編抗告程序之規定，此分別參照民事訴
    訟法第492 條第2 項及第436 條之1 第3 項自明。次按「訴
    訟，由被告住所地之法院管轄。被告住所地之法院不能行使
    職權者，由其居所地之法院管轄。訴之原因事實發生於被告
    居所地者，亦得由其居所地之法院管轄。」民事訴訟法第1
    條第1 項亦設有明文規定。
二、本件抗告意旨略以：相對人實係居住於台北縣樹林市○○街
    66號5 樓，其雖於92年5 月27日將戶籍遷至嘉義縣民雄鄉豐
    收村好收75號，惟相對人於嘉義之上開戶籍地址並未有實際
    生活之客觀事實，依民法第24條規定，堪認相對人有廢止嘉
    義戶籍地址之住所，而設定住所於台北縣樹林市○○街66號
    5 樓之意思；又本件相對人自87年7 月11日起至同年8 月20
    日，先後4 次（按：抗告人起訴狀係記載借款3 次）向抗告
    人借款，交付借款之地點，悉依相對人之指示而於台北縣樹
    林市○○路及育英街口附近交付相對人親收，是本件借款原
    因事實發生地係在台北縣樹林市，依民事訴訟法第1 條第1
    項後段規定，鈞院非無管轄權，抗告人向鈞院提起訴訟，並
    無違誤，原裁定以無管轄權而移送臺灣嘉義地方法院，顯有
    不當，爰請求將原裁定廢棄等語。
三、查本件抗告人係以相對人先後3 次向其借款未清償為由，訴
    請相對人給付借款，有抗告人提出之起訴狀在卷可稽，足見
    抗告人係本於借款返還請求權有所請求而涉訟，至為明確。
    按「訴訟，由被告住所地之法院管轄。被告住所地之法院不
    能行使職權者，由其居所地之法院管轄。訴之原因事實發生
    於被告居所地者，亦得由其居所地之法院管轄。」民事訴訟
    法第1 條第1 項亦設有明文規定。抗告人提起抗告後表明本
    件借款之原因事實係發生於台北縣樹林市，借款之交付亦係
    於台北縣樹林市○○路及育英街口，而相對人始終居住於台
    北縣樹林市，並陳報相對人另有台北縣樹林市○○街66號5
    樓居所。而抗告人之抗告狀繕本經原裁定法院除送達相對人
    之嘉義戶籍地址外，併同時送達於抗告人所陳報之相對人「
    台北縣樹林市○○街66號5 樓」居所地址，且於95年9 月19
    日中午12時寄存於台北縣警察局樹林分局山佳派出所，有送
    達證書可憑（見本院卷第12頁），並經相對人本人於95年9
    月19日當日下午5 時30分即親自前往該派出所領取抗告狀繕
    本，此有經相對人本人簽名及蓋印之簽領資料影本1 件附卷
    可稽（見本院卷第16頁）。是抗告人所稱相對人實際居所係
    居住「台北縣樹林市○○街66號5 樓」地址，尚非無據。故
    抗告人主張本件係屬於訴之原因事實發生於被告居所地之情
    形，依民事訴訟法第1 條第1 項後段規定，原裁定法院有管
    轄權，應堪憑採。
四、又抗告人起訴時所陳報相對人地址為「台北縣樹林市○○路
    373 巷87號6 樓」，有起訴狀可憑，經原裁定法院依抗告人
    所陳報之相對人上開「台北縣樹林市○○路373 巷87號6 樓
    」地址，送達調解期日通知書及併為送達起訴狀繕本，係寄
    存送達於台北縣警察局樹林分局樹林派出所（見原審卷第15
    頁之送達證書）。惟經本院向台北縣警察局樹林分局樹林派
    出所查詢結果，上開通知書未有人實際前往領取，有本院96
    年1 月30日公務電話紀錄在卷可稽。相對人因此未於原審所
    定95年8 月15日調解期日到庭，抗告人於是日調解期日提出
    相對人設籍於嘉義縣民雄鄉豐收村好收75號之戶籍謄本，原
    審則於95年8 月16日將本件裁定移送台灣嘉義地方法院。而
    原審將移轉管轄之裁定送達於相對人嘉義上開戶籍地址，於
    95年9 月6 日寄存在嘉義縣警察局民雄分局豐收派出所，亦
    有送達證書附於原審卷內足徵（見原審卷第24頁）。惟該裁
    定實係由相對人之弟弟洪清豐前往嘉義縣警察局民雄分局豐
    收派出所簽名捺印具領，有該派出所之寄存文書具領人簽名
    資料影本1 份、相對人與其弟洪清豐之全戶戶籍謄本各1 件
    附於本院卷內為證，並非由相對人前往領取。本院再函請嘉
    義縣警察局民雄分局查明相對人究竟有無實際居住於上開嘉
    義戶籍地址乙節，經該分局函覆表示：「乙○○現未居住於
    戶籍地（嘉義縣民雄鄉豐收村好收75號），目前因在北部擔
    任娃娃車司機工作。」等語，此有嘉義縣警察局民雄分局95
    年12月1 日嘉民警偵字第0950036671號函附於本院卷內可稽
    。足見抗告意旨所稱相對人未實際居住於嘉義戶籍地址，而
    係居住於台北縣樹林市○○街66號5 樓居所等語，洵屬可信
    。
五、綜上所述，抗告人依民事訴訟法第1 條第1 項後段規定，向
    本院板橋簡易庭提起訴訟，自無何違誤可言。原法院依職權
    將本件裁定移送台灣嘉義地方法院，即有未洽。抗告意旨指
    摘原裁定不當，求予廢棄，為有理由，應由本院廢棄原裁定
    ，另由原法院為適當之處理。
六、依民事訴訟法第436 條之1 第3 項、第492 條，裁定如主文
    。
中　　華　　民　　國　　96　　年　　1 　　月　　31　　日
                  民事第一庭    審判長法　官　李世貴
                                      法  官  周舒雁
                                      法  官  陳翠琪
以上正本證明與原本無異
如不服本裁定應於送達後10日內向本院提出抗告狀，並應繳納抗
告費新台幣1,000元整。
中　　華　　民　　國　　96　　年　　2 　　月　　1 　　日
                                      書記官　李瑞芝
